【裁判字號】    95,抗,184
【裁判日期】    950331
【裁判案由】    聲明異議
【裁判全文】
臺灣高等法院臺中分院刑事裁定           95年度抗字第184號
抗  告  人  甲○○
                    （現於臺灣雲林監獄執行中）
上列抗告人因聲明異議案件，不服臺灣南投地方法院中華民國95
年2月6日裁定（95年度聲字第12號），提起抗告，本院裁定如下
：
    主  文
抗告駁回。
    理  由
一、抗告人即受刑人（下稱抗告人）甲○○於原審聲明異議意旨
    略以：抗告人父親年逾七旬，並罹患大腸癌領有重度殘障手
    冊，現因切除直腸裝置人工肛門，無法自理生活，需抗告人
    扶養照顧，經向執行檢察官表明其因家庭關係，執行顯有困
    難，請求准予分期付款易科罰金，詎執行檢察官函覆不准許
    易科罰金，並囑託臺灣雲林地方法院檢察署檢察官逕令抗告
    人入監執行，檢察官執行之指揮顯有不當，爰依法聲明異議
    云云。
二、原裁定意旨略以：抗告人稱其父親年逾七旬，並罹患大腸癌
    領有重度殘障手冊，現因切除直腸裝置人工肛門，無法自理
    生活，需抗告人扶養照顧等情，僅提出戶口名簿為據。然自
    該戶口名簿內，並無從查知抗告人之父親許添財是否有如抗
    告人所指之情形，難認抗告人已提出相關資料予以佐證確有
    因家庭關係執行顯有困難之情形。又查抗告人之前案紀錄，
    發現抗告人確實自80年間起，即接連犯有竊盜、違反麻醉藥
    品管理條例、偽造文書、重利、強盜、侵占等案件，均經法
    院判決確定並予執行等情，素行非佳。足徵抗告人確有如執
    行檢察官所稱不執行所宣告之刑，難收矯正之效之情形。因
    認執行檢察官不准抗告人聲請易科罰金，其執行之指揮並無
    不當，而裁定駁回抗告人之聲明異議等語。
三、抗告人抗告意旨除仍執前詞外，並提出財團法人佛教慈濟綜
    合醫院大林分院醫療診斷證明書、中華民國身心障礙手冊及
    戶口名簿影本各1紙以資佐證，另謂：抗告人本件犯罪情節
    並非重大，且已入監執行近半之刑期，犯後深具悔意，故請
    撤銷原裁定並准予易科罰金云云。
四、按「犯最重本刑為5年以下有期徒刑以下之刑之罪，而受6個
    月以下有期徒刑或拘役之宣告，因身體、教育、職業、家庭
    之關係或其他正當事由，執行顯有困難者，得以1元以上3元
    以下折算1日，易科罰金。但確因不執行所宣告之刑，難收
    矯正之效，或難以維持法秩序者，不在此限」，刑法第41條
    第1項定有明文。而得以易科罰金之案件，法院所諭知者，
    僅罰金折算之標準而已，至准否易科，應依受刑人客觀上所
    存在之具體事由，衡酌是否足以影響刑罰之執行，有無因准
    予易科罰金而致無從收其矯正之效，此為檢察官指揮執行之
    職權，觀之刑事訴訟法第457條第1項前段之規定自明。是執
    行檢察官倘認並無執行困難之情事，固可不准為易科；縱認
    有因身體、教育、職業、家庭之關係或其他正當事由，執行
    顯有困難者，惟確因不執行所宣告之刑，難收矯正之效，或
    難以維持法秩序者，仍得不准為易科罰金。
五、經查：本件抗告人甲○○因贓物案件，經原審法院以94年度
    投刑簡字第139號判決判處有期徒刑6月，如易科罰金，以3
    百元折算1日，嗣抗告人不服上訴，再經原審法院以94年度
    簡上字第43號判決駁回上訴而確定。臺灣南投地方法院檢察
    署檢察官因抗告人於判決確定後在臺灣雲林戒治所執行戒治
    中，因而於94年12月9日以投檢良正94執2099字第19377號函
    囑託臺灣雲林地方法院檢察署檢察官代為執行，該署檢察官
    則於同年12月20日以94年執助木字第899號執行指揮書令抗
    告人入監執行等情，經原審調取臺灣南投地方法院檢察署94
    年度執聲他字第253號、同署94年度執字第2099號及臺灣雲
    林地方法院檢察署94年度執助字第899號案卷核閱明確。而
    依抗告人所提出之戶口名簿資料上記載，抗告人與其姐許秀
    尾設籍同戶，其姐自可代為照料其父親許添財，並無不可替
    代性，故難認抗告人有何刑法第41條第1項所規定因家庭之
    關係，執行顯有困難之情事，自不足據以為准予易科罰金之
    適法理由。況本件執行檢察官未使抗告人以易科罰金之方式
    執行有期徒刑，乃因認抗告人「有竊盜、強盜、毒品等前科
    ，為收矯正之效，本件不宜准許易科罰金」，此經執行檢察
    官具體批示於抗告人所提聲請易科罰金分期繳納書狀上附卷
    可按。茲查抗告人之前案紀錄，抗告人確實自80年間起，即
    接連犯有竊盜、違反麻醉藥品管理條例、偽造文書、重利、
    強盜、侵占等案件，均經法院判決確定並予執行等情，有臺
    灣高等法院被告全國前案紀錄表在卷可憑，素行非佳，足徵
    抗告人確有如執行檢察官所稱不執行所宣告之刑，難收矯正
    之效之情形，是抗告人縱有其前開所稱因家庭之關係，執行
    顯有困難之情事，惟執行檢察官既係以「確因不執行所宣告
    之刑，難受矯正之效」為由，即依刑法第41條第1項但書規
    定，不准許易科罰金，抗告人有無「因家庭之關係，執行顯
    有困難」之情形，本不影響執行檢察官上開指揮執行之認定
    ，抗告人執此爭辯，尚屬無據。至抗告人另辯稱本件犯罪情
    節並非重大，且已入監執行近半之刑期，犯後深具悔意云云
    ，然此僅係抗告人犯後之態度，仍不足以影響前開認定。是
    原審認執行檢察官本件之指揮執行，並無不當，而裁定駁回
    異議，經核並無不合，抗告人猶執陳詞，指摘原裁定不當，
    為無理由，應予駁回。
六、據上論結，應依刑事訴訟法第412條，裁定如主文。
中    華    民    國    95    年    3    月  31       日
            刑事第九庭  審判長法  官  陳  筱  珮
                              法  官  趙  春  碧
                              法  官  余  仕  明
上列正本證明與原本無異。
不得再抗告。
                              書記官  林  玉  惠
中    華    民    國    95    年    4    月  3        日
                                                      Ａ


司法院資訊處製作；財團法人民間司法改革基金會備份。
